【裁判字號】    98,交聲,3155
【裁判日期】    981208
【裁判案由】    聲明異議
【裁判全文】
臺灣高雄地方法院交通事件裁定        98年度交聲字第3155號
原處分機關  高雄市政府交通局
異  議  人
即受處分人  甲○○
上列異議人即受處分人因違反道路交通管理處罰條例案件，對於
高雄市政府交通局於民國98年11月9 日所為之裁決處分（處分案
號：高市交裁字第裁32-BG0000000號），聲明異議，本院裁定如
下：
    主  文
異議駁回。
    理  由
一、原處分意旨略以：本件異議人即受處分人甲○○（下稱異議
    人）於民國98年9 月6 日下午5 時47分許，駕駛車牌號碼
    6298-QR 號自用一般小客貨車在高雄市○○○路上，因行駛
    於大眾運輸專用車道而有「在多車道不依規定駕車」之違規
    行為，經高雄市政府警察局交通警察大隊第一中隊前鎮分隊
    員警填掣高市警交相字第BG0000000 號舉發違反道路交通管
    理事件通知單逕行舉發；嗣原處分機關即高雄市政府交通局
    以異議人之違規事實明確，依道路交通管理處罰條例第45條
    第4 款之規定，裁處異議人罰鍰新臺幣（下同）900 元，並
    依同條例第63條第1項第1款規定記違規點數1 點等語。
二、本件聲明異議意旨略以：異議人被舉發違規地點之路段，係
    自98年4 月底設置「大眾運輸專用車道」標誌，然除此之外
    ，並無其他警語或標誌警告說明，而在上開標誌旁約7 公尺
    處，設置有「行人. 腳踏車」專用道標誌，並在此標誌下方
    加設一紅色警語標誌說明「人行道禁駛（停）車輛違者拖吊
    」，當駕駛人同時看到上開二標誌，對上開「大眾運輸專用
    車道」標誌之解讀為在規定的這兩個時段要特別注意並讓大
    眾運輸車輛先行，是以上開標誌之設置並不明確，且有其他
    類似標誌誤導；況異議人被舉發違規當時，除旁邊機車外，
    並無其他車輛，異議人更無與大眾運輸車輛競駛之行為，為
    此聲明異議，請求撤銷原處分云云。
三、按汽車駕駛人，爭道行駛有在多車道不依規定駕車者，處
    600 以上1,800 元以下罰鍰，並記違規點數1 點，道路交通
    管理處罰條例第45條第4 款及第63條第1 項第1 款分別定有
    明文。次按除特殊標誌另有規定外，遵行標誌為藍底白色圖
    案，禁止限制標誌為白底紅邊黑色圖案；車道專行車輛標誌
    ，用以告示前段車道專供指定之車輛通行，不准其他車輛及
    行人進入，懸掛於應進入該車道將近處之正前上方，道路交
    通標誌標線號誌設置規則第57條第2 款、第69條第1 項亦有
    規定。
四、經查：
  (一)本件異議人經舉發違規地點之路段，係屬大眾運輸專用道，
    並在該路段之起點處，設置有上載「大眾運輸專用道起點」
    、「第二車道」、「00-00 00-00 」之標誌，用以指示於7
    時至9 時、17時至19時該路段為大眾運輸專用車道，其他車
    種之車輛不得行駛該路段，此有異議人提供之照片1 張附卷
    可證（見本院卷第6 頁）。而本件異議人於98年9 月6 日下
    午5 時47分許，駕駛上開汽車行駛於上開大眾運輸專用道路
    段而有「在多車道不依規定駕車」之違規行為，為警拍照後
    填掣逕行舉發，原處分機關以異議人之違規事實明確，依道
    路交通管理處罰條例第45條第4 款之規定，裁處異議人罰鍰
    900 元，並依同條例第63條第1 項第1 款規定記違規點數1
    點等情，為異議人所不爭執，並有高雄市政府警察局98 年9
    月21日高市警交相字第BG0000000 號舉發違反道路交通管理
    事件通知單、高雄市政府交通局違反道路交通管理事件裁決
    書、送達證書及違規相片各1 份附卷可稽（見本院卷第8 、
    9、14、16頁），是上開事實應堪認定。
  (二)異議人雖辯稱上開大眾運輸專用道之標誌，設置並不明確，
    且有其他類似標誌誤導云云。然查，觀之異議人所提供之相
    片（見本院卷第6 頁），在該大眾運輸專用道起點處之正前
    上方，確實設有道路交通標誌標線號誌設置規則所規定之遵
    行標誌，且明確標示該路段第二車道於7 時至9 時、17時至
    19時係屬大眾運輸專用車道，並無異議人所述設置不明確之
    情形；至該相片中所標示之地點旁，雖另設置行人、腳踏車
    專用標誌，下方亦有「人行道禁停（駛）車輛違者拖吊」之
    紅色標誌，然此係針對該道路旁人行道之相關規範，與本件
    異議人違規行駛之車道並無關連，且該行人、腳踏車專用標
    誌係設置於道路旁之人行道上，更無誤導汽車駕駛人之可能
    ；另系爭大眾運輸專用道之標誌，雖無如上開行人、腳踏車
    專用標誌下方另設有紅色標誌，然並非謂大眾運輸專用道之
    標誌必須搭配一紅色標誌始為合法，該標誌既已符合道路交
    通標誌標線號誌設置規則第69條之規定，且設置在該車道起
    點處之正前上方，已足讓汽車駕駛人判斷車道行駛之限制，
    是異議人上開所述，恐係推託之詞，不足採信。
  (三)至異議人又稱被舉發違規當時，除旁邊機車外，並無其他車
    輛，且無與大眾運輸車輛競駛之行為云云。惟大眾運輸專用
    道之設置目的，係在於改善大眾運輸之營運環境及交通安全
    與秩序，若其他車種之車輛亦均可行駛，不啻將造成專用道
    形同虛設，更無法達成上開設置之目的，且既劃定為大眾運
    輸「專用」道，自僅供大眾運輸所使用，並不因上開專用道
    內無大眾運輸車輛，其他車種之車輛即可行駛其中；況如異
    議人所述，舉發違規當時，周遭除機車外並無其他車輛，此
    由舉發機關所拍攝之舉發相片亦可知悉（見本院卷第16頁）
    ，則異議人行駛在其他車道即無事實上之困難。是本件異議
    人既在系爭大眾運輸專用道限制時間內之下午5 時47分許，
    駕駛上開汽車行駛在該車道內，即有「在多車道不依規定駕
    車」之違規行為，原處分機關之裁罰即屬有據。又上開違規
    行為之裁罰，係針對異議人駕駛上開汽車在系爭大眾運輸專
    用道行駛之行為，與異議人是否有與大眾運輸車輛競駛之行
    為無涉，是異議人雖無競駛之行為，然行駛在大眾運輸專用
    道之事實既可認定，即屬違反道路交通管理處罰條例第45條
    第4 款「在多車道不依規定駕車」之規定，異議人上開辯稱
    ，恐有誤會。
五、綜上所述，異議人於前述時、地之違規事實既可認定，原處
    分機關裁處異議人罰鍰900 元，並記違規點數1 點，經核於
    法尚無違誤，本件異議為無理由，應予駁回。
六、據上論結，應依道路交通管理處罰條例第87條第2 項、道路
    交通案件處理辦法第19條，裁定如主文。
中    華    民    國    98    年    12    月     8    日
                      交通法庭  法  官  王宗羿
以上正本證明與原本無異。
如不服本裁定應於送達後5日內向本院提出抗告狀。
中    華    民    國    98    年    12    月    8     日
                                書記官  蔡毓琦


司法院資訊處製作；財團法人民間司法改革基金會備份。
